臺灣臺南地方法院民事裁定　　　　　　　　96年度破字第50號
聲　請　人　甲○○
上列聲請人聲請宣告破產事件，本院裁定如下：
    主  文
聲請駁回。
聲請程序費用由聲請人負擔。
    理  由
一、聲請意旨略以：聲請人因婆婆於民國94年間罹患肝癌，不得
    已辭去工作在家照顧婆婆，此間全無收入，又要支付高額醫
    療費用，只好陸續向銀行借款，之後因婆婆過世，又舉債支
    付喪葬費，欠下合計約新台幣（下同）5,507,761元之債務
    。聲請人雖曾與債權人進行協商，但每月僅利息即將近六萬
    元，聲請人因無力支付，目前已經停止支付。聲請人目前所
    有的財產有：票面金額112,000元之台灣銀行支票，經估價
    總值為2,947,307元之房地。聲請人之配偶雖有工作，但為
    臨時工，收入微薄（每月僅1萬多元）且不固定，又有兩名
    年幼女兒需要養育。聲請人之負債超過資產甚多，顯無力償
    還，且破產實益應非宣告破產所需具備之要件，為此聲請宣
    告聲請人破產等語。
二、按破產，對債務人不能清償債務者，宣告之；破產宣告時屬
    於破產人之一切財產，及將來行使之財產請求權，破產宣告
    後，破產終結前，破產人所取得之財產，為破產財團；財團
    費用及財團債務，應先於破產債權，隨時由破產財團清償之
    ，破產法第57條、第82條第1項、第97條分別定有明文。破
    產程序既係於債務人不能清償其債務時，為使多數債權人獲
    得平等滿足，並兼顧債務人之利益，而就債務人之總財產，
    由法院參與之一般強制執行程序，是法院就破產之聲請，以
    職權為必要調查，如債務人確係無財產，則破產財團即不能
    構成，無從依破產程序清理債務，參照破產法第148條之旨
    趣，自應依同法第63條，以裁定駁回其聲請，此有司法院院
    字第1505號解釋可資參照。同理，如構成破產財團之債務人
    財產，明顯不足清償破產財團費用及財團債務時（即破產法
    第95條、第96條規定，財團費用為：因破產財團之管理、變
    價及分配所生之費用、破產債權人共同利益所需審判上之費
    用、破產管理人之報酬、破產人及其家屬之必要生活費及喪
    葬費等；財團債務為：破產管理人關於破產財團所為行為而
    生之債務、破產管理人為破產財團請求履行雙務契約所生之
    債務或因破產宣告後應履行雙務契約而生之債務、為破產財
    團無因管理所生之債務、因破產財團不當得利所生之債務等
    ），依破產法第148條規定，法院於宣告破產後，隨即須同
    時宣告破產程序終止，此無異徒增破產程序及費用之浪費，
    復無益於債務人及其他債權人，揆諸前開解釋及說明，本院
    認若有此情狀，聲請宣告破產即為無實益，自應適用同法第
    63條規定以裁定駁回破產宣告之聲請。
三、經查：
（一）依本院依職權調閱聲請人勞保異動資料顯示，聲請人自84
      年3月由國泰人壽保險股份有限公司加入勞保，迄至94年7
      月退保，投保薪資由17,400元逐漸提高為30,300元。之後
      於95年10月加保於台南縣私立玉沙托兒所加保，投保薪資
      為16,500元。聲請人顯係有工作能力之人。
（二）從聲請人最近財產歸戶資料可知，聲請人93年度各項所得
      為450,618元，94年度各項所得為408,315元，並有房地各
      1 筆（土地為台南市○區○○段894地號土地之應有部份
      210/100000，及坐落其上之門牌號碼為台南市○區○○街
      25號5樓之1之房屋）。
（三）上開房地經聲請人提出華聲科技不動產估價師聯合事務所
      估價總值為2,947,307元，惟其上設定有第一、二順位抵
      押權，抵押債權為內政部營建署2,030,134元、台灣土地
      銀行1,124,026元，上開房地縱經變價，尚難認足以支付
      優先債權。
（四）聲請人積欠各銀行之借款、信用卡等債務，依其陳報約
      550萬元，另據台南市稅捐稽徵處函稱聲請人滯欠房屋稅
      3,161 元，又依財政部台灣省南區國稅局新化稽徵所函復
      聲請人滯欠94年度綜合所得稅5,025元，稅捐部分依法應
      優先受償。
（五）聲請人所提出可列入破產財團之資產，除前開已設定抵押
      權之不動產外，僅有其自有現金為112,000元。惟破產管
      理人之費用，依財政部96年3月7日台財稅字第0960451786
    　0號令所發布「稽徵機關核算九十五年度執行業務者收入
      標準」，律師擔任破產管理人係按標的物財產價值百分之
    　9計算收入標準，無標的物每件在直轄市及市20,000元，
      在縣16,000元，有該令函在卷足參。本件破產標的為
      3,059,307元，依此計算，破產管理人之報酬為275,338元
      （元以下4拾5入）。又破產監查人亦為破產程序必備機關
      ，依破產法第128條規定，破產法第84條規定於監查人準
      用之，是監查人之報酬應視為管理破產財團之費用，而列
      為財團費用，參酌破產管理人之報酬，則破產監查人之報
      酬亦為同上金額，從而選任破產管理人及破產監查人之費
      用即顯然已高於聲請人所提出之現金，然破產程序一旦進
      行，破產財團除須支付破產管理人之報酬、監查人之報酬
      、聲請人及其家屬之必要生活費用外，尚須支付破產程序
      進行所需支出之費用，諸如破產管理人應清查、整理債務
      人之財產狀況，並編造債權及資產表、召開債權人會議、
      行使其他權限等，及支付破產財團之管理變價及分配所生
      之費用、破產債權人共同利益所需審判上之費用等項目，
      無一不以破產財團之財產支出，依聲請人所述其現有財產
      於扣除上開財團費用後，堪認已無餘額可供構成破產財團
      ，自無法清償任何破產債務，無解於債務之處理，揆諸破
      產法第148條規定之旨趣及最高法院86年度台抗字第479號
      裁定意旨，本件聲請人聲請宣告破產即無實益，要無宣告
      破產徒生耗費之必要，則聲請人聲請宣告破產，尚無理由
      ，應予駁回。
四、依破產法第5條、民事訴訟法第95條、第78條裁定如主文。
中　　華　　民　　國　　96　　年　　8 　　月　　31　　日
                  民事第一庭    法　官　蔡雅惠
以上正本係照原本作成
如對本裁定抗告，須於裁定送達後10日內向本院提出抗告狀，並
應繳納抗告費新台幣45元整。
中　　華　　民　　國　　96　　年　　8 　　月　　31　　日
                                書記官　詹書瑋
